最高法院刑事判決　　　　　　　　　　　　　　　　八十八年度台上字第二一五號
　　上　訴　人　甲○○
右上訴人因煙毒案件，不服台灣高等法院高雄分院中華民國八十七年十月二十一日第
二審判決（八十七年度上訴字第一八四五號，起訴案號：台灣高雄地方法院檢察署八
十七年度偵字第六六○、八六九號），提起上訴，本院判決如左：
    主  文
原判決撤銷，發回台灣高等法院高雄分院。
    理  由
本件原判決認定上訴人甲○○基於販賣毒品之犯意，於民國八十六年十一月二日，在
高雄縣路竹鄉○○村○○路三二一號附近巷口垃圾桶處，以新台幣（下同）一千元之
價格，售賣毒品海洛因一小包予黃明欽、鄭隆局施用。嗣於同月四日黃明欽、鄭隆局
欲再向上訴人購毒未遇，卻遭警查獲而得悉上情等情。因而維持第一審論處上訴人販
賣毒品罪刑之判決，駁回其在第二審之上訴。固非無見。惟查：(一)肅清煙毒條例第五
條第一項之販賣毒品罪，以行為人有營利之目的，而販入或賣出毒品或二者兼而有之
之犯行者為其構成要件，故行為人有無此項之目的條件，自應於事實欄內為詳實之記
載，然後於理由內說明其憑以認定之證據，始稱適法。第一審及原審判決事實欄固均
略載：上訴人有販賣毒品之犯意，然並未於理由內說明其憑以認定之證據。按上訴人
於警訊中供稱：其所施用之毒品海洛因均向綽號「賢仔」或「三仔」二人購得，每小
包價格一千元或二千元不等云云（見警局第七○五號卷第四頁、第七○七號卷第三頁
），倘若不虛，上訴人以每小包一千元或二千元販入，再以一千元賣予黃明欽、鄭隆
局二人，似無差價利潤可圖，是否有營利之意圖﹖即殊堪質疑。第一審判決未於理由
內說明上訴人警訊之供詞何以不足採信，即率行認定其有營利之意圖，即有理由欠備
之違誤，原判決未加糾正，遽予維持，同屬可議。(二)肅清煙毒條例第五條第一項之販
賣毒品罪之成立，必須行為人所販賣之標的物，屬於同條例第二條後段規定之毒品或
其合成製品為前提條件，倘其所販賣之標的物，非屬上開條例所定之毒品，即不得繩
以該條項之罪，因是行為人所販賣之標的物，是否屬於毒品，自應詳加調查並經嚴格
之證明，方足當之。第一審及原審判決均認定上訴人售賣予黃明欽、鄭隆局二人之標
的物為毒品海洛因。除據證人黃明欽、鄭隆局之指證外，並無扣案之毒品可資佐證，
期能擔保上開證人之證詞之信憑性為無疑竇，遽為不利上訴人之認定，非但職權調查
之能事，猶有未盡，抑且有判決理由未臻完備之疏。上訴意旨雖未指摘及此，然為
本院得依職權調查之事項，應認原判決有撤銷發回更審之原因。
據上論結，應依刑事訴訟法第三百九十七條、第四百零一條，判決如主文。
中      華      民      國    八十八    年      一      月    二十一    日
                              最高法院刑事第七庭
                                  審判長法官  紀  俊  乾
                                        法官  楊  商  江
                                        法官  黃  正  興
                                        法官  陳  宗  鎮
                                        法官  劉  介  民
      右正本證明與原本無異
                                              書  記  官
中      華      民      國    八十八    年      一      月    二十五    日
